【裁判字號】    97,上訴,1908
【裁判日期】    971230
【裁判案由】    違反毒品危害防制條例
【裁判全文】
臺灣高等法院臺中分院刑事判決        97年度上訴字第1908號
上  訴  人
即  被  告  丙○○
指定辯護人  本院公設辯護人甲○○
上列上訴人因毒品危害防制條例案件，不服臺灣南投地方法院97
年度訴字第102號，中華民國97年6月26日第一審判決（起訴案號
：臺灣南投地方法院檢察署96年度毒偵字第1540號、96年度偵字
第5178號），提起上訴，本院判決如下：
    主  文
上訴駁回。
    事  實
一、丙○○前因施用毒品案件，經臺灣南投地方法院裁定送觀察
    、勒戒後，認有繼續施用毒品傾向，再裁定送強制戒治，嗣
    裁定停止戒治，所餘戒治期間付保護管束，因其違反保護管
    束應遵守事項情節重大，復由同院裁定撤銷停止戒治，令入
    戒治處所強制戒治，於民國（下同）93年1月10日執行完畢
    、同年月11日釋放出所，並由臺灣南投地方法院檢察署檢察
    官以93年度戒毒偵字第20號、第21號為不起訴處分確定。又
    因施用毒品案件，經同院以93年度訴字第671號判決判處有
    期徒刑十月確定，於95年4月23日縮刑期滿執行完畢。詎丙
    ○○仍不知悔改，復基於施用第一級毒品海洛因之犯意，於
    96 年9月3日15時許，在南投縣草屯鎮○○路37巷3號，以將
    海洛因摻入香菸中點燃吸食煙霧之方式，施用第一級毒品海
    洛因一次。另基於施用第二級毒品甲基安非他命之犯意，於
    96年9月4日14時許，在上開處所，以將甲基安非他命置入玻
    璃瓶中燒烤吸食煙霧之方式，施用第二級毒品甲基安非他命
    一次。
二、丙○○明知海洛因係毒品危害防制條例第2條第2項第1款所
    管制之第一級毒品，未經允許不得持有、販賣，竟意圖營利
    ，基於販賣及前述施用第一級毒品海洛因之犯意，於96年9
    月3日14時許，在南投縣草屯鎮○○路37巷3號，以新臺幣（
    下同）二百二十萬元（起訴書誤載為二百四十五萬元）之代
    價，向綽號「和尚」之成年男子販入第一級毒品海洛因磚二
    塊，並將其中一塊海洛因磚拆封，除部分自行於同日15時許
    施用一次外（即事實欄一之施用第一級毒品犯行），其餘分
    裝成九包，俟機出售牟利並兼供自己日後施用。嗣於96年9
    月4日18時許，為警持搜索票在南投縣草屯鎮○○路37巷3號
    實施搜索，扣獲第一級毒品海洛因磚一塊（淨重348.24公克
    ，起訴書所載286.88公克為純質淨重）、海洛因九包（合計
    淨重260.72公克；起訴書所載195.85公克為純質淨重）、第
    二級毒品甲基安非他命一包（驗餘淨重0.3974公克；起訴書
    所載0.8公克為含袋重），及丙○○所有兼供販賣與施用第
    一級毒品所用之電子磅秤二台、研磨缽一組、杓子一支，兼
    供販賣及施用第一級毒品預備之分裝袋四包，又員警採其採
    尿送驗結果，呈可待因、嗎啡及甲基安非他命陽性反應，而
    查悉上情。丙○○為警查獲後，供出所販入第一級毒品海洛
    因之來源，警方因而破獲其上手販賣第一級毒品之犯行。
三、案經臺中市警察局第六分局報告臺灣南投地方法院檢察署檢
    察官（施用毒品部分）及該署檢察官自動檢舉（販賣毒品部
    分）偵查起訴。
    理  由
一、關於扣案物品之證據能力：
    本件扣案之第一級毒品海洛因磚一塊、海洛因九包、第二級
    毒品甲基安非他命一包、電子磅秤二台、研磨缽一組、杓子
    一支、分裝袋四包等物，均係警方持臺灣南投地方法院核發
    之96年度聲搜字第588號搜索票（見96年度毒偵字第1540號
    卷第16頁），至票載搜索處所即南投縣草屯鎮○○路37巷3
    號，合法執行搜索所扣押之物，依法得作為證據。雖被告丙
    ○○之選任辯護人（其後解除委任，改由公設辯護人辯護）
    辯稱：上開搜索票上記載之受搜索人為黃國勝，而非被告，
    然警方卻對被告搜索並扣押上開物品，因此扣案證物非合法
    搜索取得之物，當無證據能力云云。惟按從搜索之對象係「
    被告、第三人」，抑或「被告之物、第三人之物」，可將搜
    索分為對人之搜索與對物之搜索；而對物之搜索，所稱之「
    物」包括一切動產與不動產（如辦公室、住家），至搜索的
    範圍則取決於搜索之目的及搜索票之記載。本件由警方持上
    開搜索票至上址執行搜索時，在屋內查獲海洛因磚一塊、海
    洛因九包、電子磅秤二台、研磨缽一組、杓子一支、分裝袋
    四包等物（見上開毒偵字卷第17頁扣押物品目錄表），並徵
    得甫自屋內走出屋外之被告同意，自其背包內起出甲基安非
    他命一包（見上開毒偵字卷第8頁被告警詢筆錄），而上開
    搜索票關於「搜索範圍」之「處所」記載為「南投縣草屯鎮
    ○○路37巷3號」，關於「應扣押之物」記載為「涉嫌非法
    持有槍彈及販賣毒品等案相關贓證物」，是執行搜索員警在
    上開搜索票所載之處所實施對物之搜索，且扣得販賣毒品案
    相關贓證物，核與搜索票所載搜索處所及應扣押之物均無不
    合，本件搜索並未超出搜索票所載之範圍，當可認定，故辯
    護人指稱係違法搜索云云，尚無可採。從而，警方在票載受
    搜索處所搜索起獲之第一級毒品海洛因磚一塊、海洛因九包
    、第二級毒品甲基安非他命一包、電子磅秤二台、研磨缽一
    組、杓子一支、分裝袋四包等物，自得作為本案之證物，具
    有證據能力。
二、關於認定犯罪事實之證據及理由：
  (一)施用毒品部分：
    訊之被告丙○○雖承認有施用第一級毒品海洛因及第二級毒
    品甲基安非他命之行為，惟辯稱：係於96年9月4日14時許，
    在南投縣草屯鎮○○路37巷3號，將海洛因及甲基安非他命
    一起摻入玻璃瓶內，加熱燒烤後同時施用海洛因及甲基安非
    他命一次，並無於同年月3日15時許另行施用海洛因一次云
    云。經查：
    1.被告確有於事實欄一所載時、地，分別施用第一級毒品海
      洛因及第二級毒品甲基安非他命各一次之行為，業據其於
      警詢及偵查中自白不諱（見96年度毒偵字第1540號卷第11
      、55、62頁），並有磚型物品一塊、粉末九包、透明結晶
      一包、電子磅秤二台、研磨缽一組、杓子一支、分裝袋四
      包扣案可證。上開磚型物品一塊、粉末九包、透明結晶一
      包經送驗結果，磚型物品一塊及粉末九包均含第一級毒品
      海洛因成分，海洛因磚一塊淨重348.24公克，空包裝重
      37.31公克，純度82.38%，純質淨重286.88公克，海洛因
      粉末九包合計淨重260.72公克，空包裝總重13.27公克，
      純度75.12%，純質淨重195.85公克，有法務部調查局96年
      10月14日調科壹字第09623072190號鑑定書可稽（見上開
      毒偵字卷第73頁），透明結晶一包檢出甲基安非他命，驗
      餘淨重0.3974公克，有行政院衛生署草屯療養院97年2月
      29日草療鑑字第0970001621號鑑定書為憑（見原審卷第32
      頁）。且被告經警徵得其同意採尿送驗結果，呈可待因、
      嗎啡及甲基安非他命陽性反應，有採集尿液鑑定同意書、
      尿液與真實姓名對照表、中山醫學大學附設醫院檢驗科藥
      物檢測中心96年9月20日實驗編號第0000000號尿液檢驗報
      告足參（見上開毒偵字卷第23、24、75頁）。
    2.被告雖以其同時施用上開二種毒品為辯，然其於96年9月5
      日警詢及同日檢察官偵訊時，皆供稱係於96年9月4日14時
      許，在南投縣草屯鎮○○路37巷3號吸食甲基安非他命，
      該次偵訊時被告並陳明是用玻璃瓶燒烤吸食；另於96年9
      月10日檢察官偵訊時，被告明確供稱係於96年9月3日下午
      3、4時許，在上址以摻入香菸內吸食之方式施用海洛因等
      語。本院認為被告於偵查中所供分別於不同時間以香煙施
      用海洛因、以玻璃瓶施用甲基安非他命之情節，較接近案
      發時間，記憶最完整清晰，應屬真實可信。其於原審及本
      院審理時翻異前供，辯稱係同時施用海洛因及甲基安非他
      命一次云云，不足採信。
    3.被告前因施用毒品案件，經臺灣南投地方法院裁定送觀察
      、勒戒後，認有繼續施用毒品傾向，裁定送強制戒治，嗣
      裁定停止戒治，所餘戒治期間付保護管束，因其違反保護
      管束應遵守事項情節重大，復由同院裁定撤銷停止戒治，
      令入戒治處所強制戒治，於93年1月10日執行完畢、同年
      月11日釋放出所，並由臺灣南投地方法院檢察署檢察官以
      93年度戒毒偵字第20號、第21號為不起訴處分確定等情，
      有卷附臺灣南投地方法院檢察署刑案資料查註紀錄表、臺
      灣高等法院被告前案紀錄表可考。
    4.綜上事證，足見被告於警詢及偵查中所為施用第一、二級
      毒品之自白，與事實相符而可採信。其於強制戒治執行完
      畢釋放後，五年內分別再為施用第一、二級毒品之犯行，
      證據明確堪以認定，應予依法論科。
  (二)關於販賣毒品部分：
    被告於原審偵審中坦承有於96年9月3日14時許在南投縣草屯
    鎮○○路37巷3號，以二百二十萬元之代價向綽號「和尚」
    之成年男子販入第一級毒品海洛因磚二塊，惟否認有何販賣
    第一級毒品之犯意，辯稱：所販入之海洛因係供自己施用，
    非供販賣所用，伊於偵查中承認想販賣海洛因，可是沒人買
    之語，係因96年9月5日警詢時經刑警隊隊長告知，伊若是承
    認販賣海洛因就可以不用被關，該刑警隊長於同年月10日檢
    察官偵訊前，亦告知要伊配合，檢察官問什麼伊就承認什麼
    ，這樣就可以不用被關，伊才於偵訊時承認有販賣海洛因之
    犯意。選任辯護人亦為被告辯護稱：被告於偵查中自白有販
    賣海洛因之犯意，除因刑警隊隊長告知被告轉為汙點證人就
    可以不用被關外，尚因受檢察官之誘導訊問，始會為與事實
    不符之陳述，該項自白顯有瑕疵，不得採為對被告不利之證
    據云云。經查：被告於96年9月10日接受檢察官訊問之錄影
    光碟，經原審當庭勘驗結果：1.被告確有於該次偵訊時供承
    ：「（阿就是買進來要賣的是不是？是不是？）吃的比較多
    啦」、「（對啦，也是要賣的？）想要賣但是沒人買」、「
    （想要賣啦齁？）但是沒人買」、「（阿，買進來準備要賣
    的就對了？）嗯。想要賣啦」、「（嘿阿。準備要，有想要
    賣啦齁，但是還沒有賣啦齁？）嗯」、「（嘿阿，秤完以後
    ，也是以後要用的嗎？）要賣的時候」、「（要賣的時候，
    要分裝的嗎？）要分裝的。」2.被告於該次偵訊時供述內容
    之要旨，與96年度毒偵字第1540號卷第62頁訊問筆錄之內容
    相符。3.該次偵訊過程中，檢察官訊問之語氣和緩，被告應
    訊之態度及神情自然，無受外力強暴或脅迫之情事（見97年
    5月15日審判筆錄及後附偵訊光碟譯文）。觀諸上開偵訊內
    容，檢察官係再三向被告確認其販入海洛因之用途，未見有
    何利誘欺騙被告而誘導其供述之情，且當檢察官就扣案電子
    磅秤之用途詢以：「嘿阿，秤完以後，也是以後要用的嗎？
    」被告回答：「要賣的時候。」顯已主動承認有販賣海洛因
    之意圖，益徵被告偵查中之自白係出於其自由意識所為，並
    非出於檢察官不當之誘導至明，且原審依職權傳喚被告所指
    之「刑警隊隊長」即南投縣政府警察局刑事警察大隊偵二隊
    隊長李偉堯到庭，據證人李偉堯具結證稱：我在警詢時僅有
    告訴被告供出毒品來源依法可以減刑，並無對被告表示轉為
    汙點證人或供出毒品來源，就可以不用被關；我在被告於96
    年9月10日接受檢察官偵訊前，亦無告知被告配合檢察官承
    認犯罪就可以不用被關，我只是提醒被告該次訊問是要追查
    毒品上手，就檢察官訊問之內容，應據實陳述等語（見97年
    6 月12日審判筆錄）。又其選任辯護人於本院復請求傳訊南
    投縣警察局刑警大隊偵查員陳裕發作證，以證明被告在警詢
    時，陳裕發有在場，有聽到有員警對被告說將來移送到檢察
    官那邊，要配合檢察官的意思做筆錄，就不會被關等情，本
    院遂依請求傳喚證人陳裕發，其到庭具結證稱：「（本件丙
    ○○施用毒品及販賣毒品案件你是否參與破獲？〔提示警訊
    筆錄令其閱覽〕）沒有，是臺中市警察局查獲的。後由檢察
    官指示追查上源，由我們去訊問筆錄，我是紀錄。（95年9
    月5日第二次筆錄內容你所製作之筆錄是否依據被告丙○○
    陳述所記載？）是。（移送檢察官時，你有無跟丙○○說，
    要配合檢察官的意思作答，才能獲得交保？）沒有。（訊問
    的刑警隊隊長李偉堯或其他人有無跟丙○○這麼講？）我沒
    有聽到。我們在溝通時有跟他說，如果他有供出上手，檢察
    官或法官或許可以減輕或免除其刑。（被告丙○○在本案有
    無供出上源？）他有供出綽號『和尚』的人，後來有在草屯
    查到。（『和尚』的本名為何？）忘記了。要看之前查獲的
    卷才知道。（被告丙○○所供『和尚』之人是何時查獲？）
    之後我們根據丙○○警訊所說綽號『和尚』的人，後來追查
    出『和尚』的名字就是賴俊桔」等語（見本院卷第66頁反面
    至第67頁），亦足見被告及其選任辯護人所辯因「刑警隊長
    」或其他員警告知被告配合檢察官承認犯罪即不會被關，被
    告始於偵查中為前述自白云云，與事實不符，委不足採。此
    外，復有第一級毒品海洛因磚一塊（淨重348.24公克）、海
    洛因九包（合計淨重260.72公克）、電子磅秤二台、研磨缽
    一組、杓子一支、分裝袋四包扣案可證，暨搜索扣押筆錄、
    扣押物品目錄表、法務部調查局96年10月14日調科壹字第
    096230 72190號鑑定書各一份及查獲現場照片九張附卷可稽
    。按販賣第一級毒品將被科以死刑或無期徒刑之重度刑責，
    且海洛因毒品量微價高，販賣者率有暴利可圖，被告如非意
    圖營利，焉有可能甘冒重刑之風險，一次販入如此大量之海
    洛因？縱使自己需要吸食，衡情亦無一次購入價達二百二十
    萬元鉅款之海洛因磚之必要，是其販入海洛因時確具有營利
    之意圖，當無可疑。其嗣後空言否認有販賣海洛因之意圖，
    要無可取，是被告基於營利之意圖販入海洛因之犯行，堪以
    認定。
三、查海洛因屬毒品危害防制條例第2條第2項第1款所稱之第一
    級毒品，甲基安非他命屬同條項第2款所稱之第二級毒品，
    被告施用海洛因，核係犯同條例第10條第1項之施用第一級
    毒品罪；其施用甲基安非他命，則係犯同條第2項之施用第
    二級毒品罪。又毒品危害防制條例第4條第1項之販賣第一級
    毒品罪，不以販入之後復行賣出為要件，祇要以營利為目的
    ，而有販入或賣出二者其一之行為，即足構成。本件被告係
    以意圖營利為目的而販入海洛因磚二塊，已如前述，該等海
    洛因於販入之後已置於被告實力支配之下，雖未及賣出即為
    警查獲，仍應成立販賣既遂罪。故被告就販入海洛因部分，
    係另犯同條例第4條第1項之販賣第一級毒品罪。被告持有第
    一級毒品之低度行為，為施用及販賣第一級毒品之高度行為
    所吸收；其持有第二級毒品之低度行為，為施用第二級毒品
    之高度行為所吸收，均不另論罪。所犯上開施用第一、二級
    毒品及販賣第一級毒品三罪，犯意各別，罪名互異，應予分
    論併罰。又被告曾因施用毒品案件，經臺灣南投地方法院以
    93年度訴字第671號判決判處有期徒刑十月確定，於95年4月
    23日縮刑期滿執行完畢，有臺灣南投地方法院檢察署刑案資
    料查註紀錄表、臺灣高等法院前案紀錄表各一份為憑，其於
    五年以內故意再犯本件有期徒刑以上之三罪，均為累犯，除
    販賣第一級毒品罪法定本刑中之死刑或無期徒刑部分，依法
    不得加重外，就該罪法定本刑中之罰金刑部分及另犯施用第
    一、二級毒品罪部分，均應依刑法第47條第1項之規定加重
    其刑。另被告所犯販賣第一級毒品罪，依毒品危害防制條例
    第17條規定，如供出毒品來源因而破獲者，得減輕其刑。被
    告於96年9月4日為警查獲後，供出所販入第一級毒品海洛因
    之來源，因而破獲其上手賴俊桔販賣第一級毒品之犯行，業
    經證人即南投縣警察局刑警大隊偵查員陳裕發在本院供明，
    已如前述，且有96年度毒偵字第1540號卷密封卷證一袋，及
    原審卷密封袋內所附起訴書一份可查，爰依上揭規定，就被
    告所犯販賣第一級毒品罪減輕其刑。另衡酌被告販入海洛因
    後未及賣出即為警查獲，本身並未獲得販賣利益，與多次大
    量出售毒品賺取巨額價差者，尚屬有別，而其所犯販賣第一
    級毒品罪，原係得處以死刑或無期徒刑之重罪，雖依毒品危
    害防制條例第17條規定減輕其刑後，仍有法重情輕堪予憫恕
    之情形，故依刑法第59條規定，就所犯販賣第一級毒品罪遞
    予酌量減輕其刑。原審審酌被告有施用毒品前科，素行不良
    ，經強制戒治執行完畢後，猶再施用海洛因及甲基安非他命
    ，但施用海洛因及甲基安非他命之次數僅各為一次，及明知
    毒品對人體身心健康危害之烈，竟意圖營利販入海洛因磚二
    塊，雖未及販出即遭查獲，仍有擴大毒品危害範圍之虞，且
    犯後就施用毒品部分未全部坦承犯行，就販賣毒品部分否認
    有販賣營利意圖等一切情狀，適用毒品危害防制條例第4條
    第1項、第10條第1項、第2項、第17條、刑法第11條、第47
    條第1項、第59條、第51條第5款之規定，就施用第一級毒品
    罪部分，量處有期徒刑八月，施用第二級毒品罪部分，量處
    有期徒刑四月，販賣第一級毒品罪部分，量處有期徒刑八年
    六月，及定期應執行刑為有期徒刑九年，復說明扣案之海洛
    因磚一塊（淨重348.24公克）、海洛因九包（合計淨重260.
    72公克）、甲基安非他命一包（驗餘淨重0.3974公克），為
    被告犯販賣第一級毒品罪及施用第一、二級毒品罪經查獲之
    第一、二級毒品，應依毒品危害防制條例第18條第1項前段
    沒收銷燬之。上開海洛因磚之外包裝袋一個、海洛因九包之
    外包裝袋九個，係用於包裹海洛因，防止其裸露、潮濕，便
    於攜帶以兼供販賣及施用，電子磅秤二台、研磨缽一組、杓
    子一支，係用於秤量、研磨、盛取海洛因以兼供販賣及施用
    ，故上開外包裝袋、電子磅秤、研磨缽、杓子，皆屬被告所
    有兼供犯販賣、施用第一級毒品罪所用之物，依同條例第19
    條第1項、刑法第38條第1項第2款宣告沒收。分裝袋四包係
    預備用於包裹海洛因，防止其裸露、潮濕，便於攜帶以兼供
    販賣及施用，為被告所有兼供犯販賣、施用第一級毒品罪預
    備之物，依刑法第38條第1項第2款宣告沒收。上開甲基安非
    他命之外包裝袋一個，則係用於包裹甲基安非他命，防止其
    裸露、潮濕，便於攜帶以供施用，為被告所有供犯施用第二
    級毒品罪預備之物，依刑法第38條第1項第2款宣告沒收，就
    上開宣告沒收部分，並依刑法第51條第9款之規定併予執行
    。暨說明扣案之房屋租賃契約書一本，非被告所有之物，亦
    無證據證明與被告販賣或施用毒品之犯行有關，不予沒收，
    其認事用法及量刑，均無不合，被告上訴意旨仍執詞謂係一
    次同時施用第一、二級毒品及否認有販賣第一級毒品海洛因
    之犯意云云，均非可取，上訴為無理由，應予駁回。
四、被告丙○○經合法傳喚，無正當之理由不到庭，爰不待其陳
    述，逕行判決。
五、據上論斷，應依刑事訴訟法第371條、第368條，判決如主文
    。
本案經檢察官乙○○到庭執行職務。
中    華    民    國    97    年    12    月    30    日
            刑事第一庭    審判長法  官  陳  紀  綱
                                法  官  張  智  雄
                                法  官  陳  欣  安
以上正本證明與原本無異。
除施用第二級毒品罪不得上訴外，餘均得上訴。
如不服本判決應於收受送達後10日內向本院提出上訴書狀，其未
敘述上訴之理由者，並得於提起上訴後10日內向本院補提理由書
（均須按他造當事人之人數附繕本）「切勿逕送上級法院」。
                                書記官  籃  營  昌
中    華    民    國    97    年    12    月    30    日
附錄：
毒品危害防制條例第4條第1項
製造、運輸、販賣第一級毒品者，處死刑或無期徒刑；處無期徒
刑者，得併科新臺幣一千萬元以下罰金。
毒品危害防制條例第10條
施用第一級毒品者，處六月以上五年以下有期徒刑。
施用第二級毒品者，處三年以下有期徒刑。


司法院資訊處製作；財團法人民間司法改革基金會備份。
